【裁判字號】    89,上訴,733
【裁判日期】    890718
【裁判案由】    搶奪
【裁判全文】
臺灣高等法院高雄分院刑事判決                    八十九年度上訴字第七三三號
    上  訴  人  臺灣高雄地方法院檢察署檢察官
    被      告  丙○○
右上訴人因被告搶奪案件，不服臺灣高雄地方法院八十九年度訴字第三號中華民國八
十九年四月十三日第一審判決（起訴案號：臺灣高雄地方法院檢察署八十八年度偵字
第一九三○九號、第二一七七七號），提起上訴，本院判決如左：
      主  文
上訴駁回。
      理  由
一、甲訴意旨略以：被告丙○○於八十八年八月一日凌晨二時許，搭乘綽號「紅茶」
    之簡弘傑所騎乘之機車，與其他不詳姓名男子各騎乘機車或互相搭載，共同在高
    雄市○○路與和平路等路段占據快車道往返飆車高速競駛，且無視於交通號誌並
    連騎紅燈，致往來道路上之甲眾發生危險（甲共危險部份已判決確定），嗣因遭
    於該處執行取締青少年交通偏差行為勤務之警員乙○○騎乘車牌號碼ＸＷＦ－七
    九三號警用機車自後追趕，於追至高雄市○○路與光華路口時，被告丙○○見逃
    避不及，遂跳下所搭乘之機車，欲徒步逃離該處，乙○○見狀，未及將所騎乘之
    前開警用機車熄火，即將之停放於路旁，亦徒步追趕，被告丙○○為脫免逮捕，
    適見乙○○前開機車未熄火，遂意圖為自己不法之所有，繞回該處搶奪乙○○前
    開機車，甫得手，即遭自後趕上之乙○○當場追獲，因認被告丙○○涉有刑法第
    三百二十五條第一項之搶奪罪嫌云云。
二、本件甲訴人認被告丙○○涉有上開搶奪罪嫌，無非以被告於警訊及偵查中已供承
    搶奪犯行，核與警員乙○○於偵查中所證述情節相符，為其主要論據。經訊據被
    告丙○○固不諱言有於右揭時、地，騎乘警員乙○○之前開機車之事實，惟堅決
    否認有何搶奪犯行，辯稱：其只是為了逃避乙○○之追趕，並無將該機車據為己
    有或使第三人取得所有之意等語。
三、按犯罪事實應依證據認定之，無證據不得推定其犯罪事實，刑事訴訟法第一百五
    十四條定有明文。次按刑法上之搶奪罪，係以意圖為自己或第三人不法之所有為
    構成要件之一，此種據為所有之意思，必須於搶奪時即已存在；又搶奪罪除客觀
    上須有奪取行為外，並以主觀上明知其無取得之權利，而圖為自己或第三人不法
    之所有為構成要件（最高法院二十年上字第一二二八號、二十九年上字第一二四
    號判例參照）；經查：
（一）被告丙○○於警訊時係供稱：「（問：警方欲逮捕你和紅茶時，你為何要搶奪
      警方之警用機車？你是否知道該車是警察乙○○的警用機車？）因我朋友紅茶
      已騎他自己的機車逃離現場，獨自丟下我徒步跑給警察（乙○○）追捕，在追
      捕的過程中我見該警用機車車號ＸＷＦ－七九三號引擎未熄火情形下，我便搶
      走該輛警用機車，騎走該車大約五甲尺時，即被從後追捕的警察（乙○○）給
      攔截倒地後當場被警方逮捕，我不知道該車是警察（乙○○）騎來追捕我和紅
      茶的警用機車」等語（見警卷第一頁反面），於偵查中則供稱：「（問：為何
      搶奪機車呢？）因為我昨天飆車，警察追我，我才搶警員機車逃開」等語（見
      偵查卷第四頁反面），參酌上開供詞以觀，被告搶奪警員乙○○所騎乘之上開
      機車，顯係為了逃離現場所致，並未供認有為自己或第三人不法所有之意圖。
      又據證人乙○○於偵審中證稱：「我即停下車，徒步追逐，丙○○竟回頭趁機
      騎走我的機車，約在四、五甲尺處被我抓到」（見偵查卷第九頁反面），於原
      審證稱：「當日我是著便服，我的機車為黑色，並沒有標示警用機車字樣」「
      被告下車逃跑時，我也下車追著他，我的車未熄火，徒步追逐時，被告一直未
      離開我的視線」（見原審卷第二十四頁）等語，及其所提出之報告書一紙載明
      ：「職見狀即將重機車車號ＸＷＦ－七九三停放路中（引擎尚未熄火），與吳
      嫌在光華路上徒步追逐；孰料吳嫌明知停放於路中之警用重機車係職所騎用，
      且當時職與吳嫌均在機車之週遭，吳嫌仍強行搶奪該機車意欲逃逸」等情，僅
      足認被告係為了逃避警方追捕，而騎乘該機車，尚難以被告有騎乘該車遽推論
      其有為自己或第三人不法所有之意圖，故甲訴人以被告上開供詞及證人乙○○
      之證詞，推認被告右揭行為涉犯搶奪犯行，容有誤會。
（二）又據證人王俊驊於原審審理中證稱：「我們又沿光華路走到林西街，才見到乙
      ○○徒步追逐被告，二人都是徒步，那時我們是一起抓被告，他們二人徒步追
      逐，我見到被告跳上機車，我們二人即追上，三人合力抓到被告」（見原審卷
      第二十五頁）；證人謝友中於原審審理中亦證稱：「因當時是便衣取締防飆勤
      務，曹屹樟也是著便服，我們自小巷進去包抄，在光華、林西路段見到乙○○
      已徒步追逐被告，有見到追逐中，被告跳上騎乙○○之機車」（見原審卷第八
      十二至八十三頁）等語，固均證述被告遭警追捕時，有騎上證人乙○○所騎乘
      之上開機車，然均無足以證明被告丙○○於騎乘上開機車時，有何不法所有之
      意圖，揆諸前揭說明，自與刑法第三百二十五條第一項搶奪罪之構成要件有間
      ，尚難以該罪相繩，此外，復查無其他積極證據足資證明被告有上開甲訴人所
      指之搶奪犯行，自屬不能證明被告犯罪。
四、原審因而為被告丙○○上開被訴部份無罪之諭知，經核尚無不合，甲訴人上訴意
    旨，仍執陳詞，指摘原判決不當，並無理由，應予駁回。
五、原判決對甲共危險部份，已判決確定，本院不予論列。
據上論結，應依刑事訴訟法第三百六十八條，判決如主文。
本案經檢察官林炳雄到庭執行職務。
中    華    民    國        八十九      年      七      月     十八     日
                              臺灣高等法院高雄分院刑事第七庭
                                  審判長法官  王光照
                                        法官  黃仁松
                                        法官  黃憲文
右正本證明與原本無異。
如不服本判決，應於判決送達後十日內向本院提出上訴狀，其未述理由者並應於提
出上訴狀後十日內向本院補提理由書（應附繕本)。
                                      書記官  謝永祥
中    華    民    國        八十九      年      七      月     二十     日
                                                                      Ｈ


司法院資訊處製作；財團法人民間司法改革基金會備份。
